【裁判字號】    90,交聲,52
【裁判日期】    901019
【裁判案由】    聲明異議
【裁判全文】
臺灣嘉義地方法院交通事件裁定                        九十年度交聲字第五二號
    原處分機關  交通部公路局嘉義區監理所
    異  議  人  甲○○
    即受處分人
右列受處分人因違反道路交通管理處罰條例案件，對於交通部公路局嘉義區監理所中
華民國九十年五月十六日所為之處分（原處分案號：嘉監五字第裁七○－Ｌ0000
0000號），聲明異議，本院裁定如左：
  主  文
異議駁回。
  理  由
一、按汽車駕駛人交會時，未保持適當之間隔者，處（銀元）二百元以上六百元以下
    罰鍰；道路交通管理處罰條例第四十六條第一項第一款定有明文；又按汽車交會
    時，會車相互之間隔不得少於半公尺，道路交通安全規則第一百條第五款亦可資
    參照。
二、本件受處分人即異議人（下稱受處分人）甲○○於民國八十九年八月二十九日十
    八時五分許，駕駛車號ＲＳ－一四九八號自小客車，沿嘉義縣梅山鄉雙溪村往大
    南村方向行駛，途經大南村未劃標線之水尾段道路時，於兩車交會時，未保持適
    當之間隔者，致翁春露正騎乘車號ＯＱＰ－一六二號重機車由其對向駛來，旋因
    煞避不及，致其所駕駛自小客車右側車頭撞及翁春露所騎乘前開重機車，致翁春
    露人車倒地，受有左側股踝上骨折、頭部撕裂傷、下巴撕裂傷、左肘撕裂傷等傷
    害。經警以受處分人有違反道路交通管理處罰條例第三十五條第一項第一款之行
    為掣單舉發，嗣受處分人於應到案日期前申訴，原處分機關函請舉發機關調查結
    果，仍認受處分人有上開違規行為，乃依道路交通管理處罰條例第四十六條第一
    項第一款裁處受處分人新台幣一千八百元罰鍰。
三、本件受處分人於聲明異議狀雖坦承於右揭時、地撞及被害人翁春露所駕駛等情不
    諱，惟矢口否認有何過失傷害人之犯行，辯稱：（一）本件係因被害人逆向行駛
    致本件車禍，被害人於肇事當時係靠左側行駛，且距左側道路邊緣約一‧三六公
    尺，顯已嚴重違規逆向行駛；（二）依警繪現場所示，肇事地點路寬約五‧一三
    公尺，被告車右前輪軸距右側邊緣一‧三公尺，加上車寬一‧三七公尺，合計二
    ‧七三公尺，事故道路被告汽車左側尚餘有二‧四公尺，被害人機車行駛應有充
    足之空間，（三），肇事路段係進入梅山鄉大南村內，為防止有人自右側巷道闖
    出，並空出部分車道供被害人機車行駛，故被告汽車僅逾道路中心約一六‧五公
    分，符合靠右行駛之規定，（三）肇事地點為連續彎道，被害人機車出彎時未循
    彎道轉彎，而係截直取彎，致出彎時撞右前車頭肇事，（四）原鑑定書並未說明
    路寬距離五‧一三公尺，究係轉彎處或被害人車倒地處。（五）被害人機車倒地
    後滑行，而被告車於肇事後並未移動。
四、然查：
（一）右揭事實，經調閱本院九十年交易字第一○六號卷調查結果，該事實業經被害
      人翁春露於警訊、偵審中指訴綦詳，核與在場目擊證人沈添陽、證人即到場處
      理警員邱昭景於偵審中之證詞相符，復有道路交通事故調查報告表一份、現場
      照片幀、被害人及被告騎乘車輛之受損照片三幀，及長庚紀念醫院八十九年九
      月二十六日出具之診斷證明書、財團法人嘉義基督教醫院八十九年十月三日出
      具之診斷證明書各一紙在卷足憑。
（二）受處分人駕駛自小客車行駛於道路上，自應恪守會車相互之間隔不得少於半公
      尺之規定，而事故發生時雖為陰天、肇事處路面濕潤，然路面無缺陷、無障礙
      物，有現場照片可憑，受處分人自承距離被害人四、五十公尺時即看到被害人
      等語（見卷附警訊筆錄第一頁反面、本院九十年四月二十三日訊問筆錄），當
      無不能注意之情事，竟疏於注意車前狀況，復未採取適當之安全措施，即偏左
      行駛肇事，就本件事故之發生，自難辭其於會車之際有保持安全距離之責任。
      而本件肇事責任經臺灣嘉義地方法院囑託臺灣省嘉雲區車輛行車事故鑑定委員
      會鑑定肇事責任結果，嗣經本院刑事庭法官訊問證人邱昭景後，以路寬問題送
      請臺灣省車輛行車事故覆議鑑定委員會覆議肇事責任結果，均為相同之認定，
      此有前開鑑定委員會嘉鑑字第九００一三一號鑑定意見書、前揭覆議鑑定委員
      會府覆議字第九００九七七號函各一份附卷可稽。
（三）觀諸卷附照片及警製交通事故調查報告表內之現場圖所示，兩車擦撞後分置於
      靠其原行向右側之道旁，被害人機車經撞擊所生大量碎片之位置係在前開機車
      倒地處，可見本案「肇事地點」係在機車倒地位置，自無庸疑，經本院函詢前
      開覆議委員會結果，亦為相同認定，此有右開覆議委員會府覆議字第九００九
      七七號函存卷可參，又徵諸被害人於事故當時所著為拖鞋，受撞擊自可能隨意
      拋落，斷難以該鞋所在，遽行認定本件肇事地點之位置，自足據以認定肇事地
      點係如鑑定書所示之路寬係五‧一三公尺，一半為二‧五六五公尺，受處分人
      汽車右前輪軸距右側邊緣一‧三公尺，加上車寬一‧三七公尺，合計二‧七三
      公尺，事故道路被告汽車左側僅餘有二‧四公尺，如加上半公尺會車時應保持
      之安全距離，則被害人需於一‧九公尺之距離內，行駛機車，衡以受處分人既
      已於肇事地點前四、五十公尺前目睹被害人機車行駛，猶逾中線行駛會車，亦
      無其它證據足證被害人有逆向行駛情事，故於會車時未保持安全距離一情，足
      堪認定。
（四）受處分人於會車時未保持半公尺之安全距離行駛，已如前述；又證人沈添陽如
      何因本案到場處理之警員訪查而出面作證等情，業據該警員邱昭景到庭結證無
      訛，且雖證人沈添陽自承與被害人為同村，惟究難以同村關係，遽否定該證人
      證言之證據價值。
五、從而，受處分人所辯，尚難採信。本件受處分人有違反駕駛汽車會車相互之間隔
    不得少於半公尺之違規行為，事證明確，原處分機關依道路交通管理處罰條例第
    四十六條第一項第一款裁處罰鍰新台幣一千八百元，核無違誤，本件受處分人之
    異議為無理由，自應將其異議駁回。
六、據上論斷，應依道路交通案件處理辦法第十九條，裁定如主文。
中      華      民      國    九十      年      十      月     十九     日
                          臺灣嘉義地方法院交通法庭
                              法  官  蔡  廷  宜
中      華      民      國    九十      年      十      月     十九     日
                              書記官  尹  玉  琪


司法院資訊處製作；財團法人民間司法改革基金會備份。
